【裁判字號】    97,聲,20
【裁判日期】    970121
【裁判案由】    發還擔保金
【裁判全文】
臺灣彰化地方法院民事裁定                97年度聲字第20號
聲  請  人  庚○○即陳楊來春.
聲  請  人  丙○○即陳楊來春.
聲  請  人  乙○○即陳楊來春.
聲  請  人  己○○即陳楊來春.
法定代理人  辛○○
聲  請  人  戊○○即陳楊來春.
聲  請  人  丁○○即陳楊來春.
                      共同送達.
相  對  人  甲○○
上列聲請人聲請發還擔保金事件，本院裁定如下：
    主      文
聲請駁回。
    理      由
一、本件聲請意旨略以：聲請人之被繼承人陳楊來春（民國94年
    4月7日死亡）前依本院93年度裁全字第3227號假扣押民事裁
    定，提供新台幣600,000元為擔保金，並以本院 93年度存字
    第1372號提存事件提存在案後為假扣押執行。嗣聲請人已聲
    請撤銷上開假扣押裁定、執行，並由本院以96年度裁全字第
    5020號撤銷上開假扣押裁定且確定在案；又聲請人撤回本案
    請求之訴訟，且撰發存證信函定21日以上之期間催告受擔保
    利益人即相對人於上開期間內對聲請人行使權利，惟相對人
    迄今仍未行使權利，應供擔保之原因已消滅，為此，爰依民
    事訴訟法第106條準用第104條之規定，聲請本院裁定准予返
    還提存物等語。
二、按有下列各款情形之一者，法院應依供擔保人之聲請，以裁
    定命返還其提存物：(一)應供擔保之原因消滅者。(二)供擔保人
    證明受擔保利益人同意返還者。(三)訴訟終結後，供擔保人證
    明已定20日以上之期間，催告受擔保利益人行使權利而未行
    使者，或法院依供擔保人之聲請，通知受擔保利益人於一定
    期間內行使權利並向法院為行使權利之證明而未證明者。民
    事訴訟法第106條準用第104條固定有明文。惟供擔保人之聲
    請，應符合上開各款情形之一者，始得聲請法院裁定命返還
    提存物。經查，聲請人主張之前開事實，雖據其提出前開假
    扣押民事裁定及確定證明、提存書、撤銷假扣押執行狀、存
    證信函、掛號郵件收件回執、戶籍謄本及繼承系統表等件為
    證，然因釋明假扣押之原因而供之擔保，係擔保債務人因假
    扣押所應受之損害，故必待無損害發生或債權人本案勝訴確
    定，或就所生之損害已經賠償時，始得謂供擔保之原因消滅
    ，是本件依聲請人所述之情形，既已開始強制執行程序，縱
    令嗣經聲請人撤回假扣押執行程序並予以啟封，亦不得謂相
    對人因此無損害發生，尚難謂其應供擔保之原因消滅。又上
    開規定所謂之「訴訟終結」，於為假扣押而供擔保之情形，
    雖係指假扣押裁定及假扣押執行程序均不存在者而言，惟訴
    訟終結後定20日以上期間之催告，既屬法定要件之一，則催
    告必須在訴訟終結後，否則不生催告之效力，自不能謂訴訟
    終結前之催告，亦屬合法；經本院依職權調閱本院96年度裁
    全字第5020號、93年度執全字第1362號卷宗，足見本件聲請
    人於96年12月04日發函限期催告相對人行使權利，並由相對
    人於96年12月05日收受該函時，因前開撤銷假扣押裁定尚未
    確定，且尚未塗銷查封登記及撤銷執行命令，假扣押執行程
    序尚未終結，則損害仍可能繼續發生，損害額既尚未確定，
    自難強令相對人行使權利，即相對人無從行使權利以確定其
    所受之損害，自難謂訴訟已終結，故聲請人所為上開催告，
    顯非於「訴訟終結後」定期間催告相對人行使權利，尚與前
    揭法條未合。聲請人復未證明受擔保利益人即相對人已同意
    返還，是以，聲請人聲請發還擔保金，即與前揭規定顯有未
    合，應予駁回。
三、爰依上開規定裁定如主文。
中    華    民    國    97    年    1     月    21    日
                        民事第一庭  法  官  邱月嬌
以上正本係照原本作成。
如對本裁定不服，得於裁定送達後十日內向本院提出抗告狀。
中    華    民    國    97    年    1     月    21    日
                                    書記官  林嘉賢


司法院資訊處製作；財團法人民間司法改革基金會備份。
